臺灣臺南地方法院臺南簡易庭民事判決
111年度南簡字第316號
原      告  文成一方大廈管理委員會

法定代理人  江惠英  
被      告  陳怡樺  
上列當事人間請求回復原狀事件，經本院於民國111年6月13日言
詞辯論終結，判決如下：
    主      文
一、被告應將臺南市○區○○○路000號文成一方大廈地下一樓編號5
    5號停車位後牆上之電動車充電設備及所連結之充電管線拆
    除，並將該部分之牆面及天花板恢復原狀。
二、訴訟費用由被吿負擔。
三、本判決得假執行，但被吿如以新臺幣肆萬捌仟元為原告預供
    擔保，得免為假執行。
    事實及理由
一、原告起訴主張：
(一)被告為坐落臺南市○區○○○路000號文成一方大廈（下稱文成
    一方大廈）10樓之5住戶，為區分所有權人之一。文成一方
    大廈地下一樓編號55號停車位（下稱55號車位）為被告約定
    專用部分，然被告前未經文成一方大廈區分所有權人會議（
    下稱區權會）決議同意，擅自於民國109年3月23日於55號車
    位約定專用部分後方牆壁上設置電動車充電設備及所連結之
    充電管線（下稱系爭充電設備），原告嗣於同年3月29日及4
    月12日召開區權會，綜合考量台灣電力公司（下稱台電公司
    ）人員評估、並基於安全及相關法規尚未齊全等因素，做成
    否決文成一方大廈住戶裝設電動汽車充電站之決議。
(二)文成一方大廈區權會既已決議住戶不得裝設電動汽車充電站
    ，55號車位又屬文成一方大廈約定專用部分，於建築使用執
    照上僅得以停車為用途，被告未經全體共有人同意，擅自裝
    設系爭充電設備，已違反公寓大廈管理條例第15條之規定，
    爰依民法第767、821條及公寓大廈管理條例等相關規定，請
    求被告回復原狀等語。
(三)並聲明：如主文第1項所示。
二、被告則以：
(一)被告前於108年底有購買電動車之計畫，當時並有徵詢原告
    同意，經原告評估系爭充電設備之安全性及美觀等因素，同
    意被告得於55號車位上安裝系爭充電設備後，被告才向車商
    下單購買電動車，原告並有於109年3月17日製作並張貼系爭
    充電設備施工公告。而原告嗣以被告裝設系爭充電設備未經
    區權會同意，要求被告拆除並回復原狀，對被告不公平。又
    文成一方大廈109年3月29日區權會中已有決議同意住戶可設
    置電動車充電站，其後雖於同年4月12日區權會作成被告應
    拆除系爭充電設備之決議，然該次決議贊成票數僅有9票，
    不足該次出席之20戶數之一半，依文成一方大廈規約第9條
    規定，決議並不合法，原告本件請求並無理由等語。
(三)併為答辯聲明：原告之訴駁回。如受不利判決，願供擔保請
    准宣告免為假執行。
三、原告主張被告為文成一方大廈之區分所有權人，並具有55號
    車位專有使用權，被告裝設系爭充電設備於55號車位後方牆
    面及天花板以供己使用等情，業據其提出現場照片在卷可稽
    （見南司簡調卷第17頁），且為被告所不爭執，此部分事實
    ，首堪認定。
四、原告主張被吿未經文成一方大廈區權會同意擅自裝設系爭充
    電設備，請求被告將之拆除並回復原狀，為被告所否認，並
    以前揭情詞置辯。是本件爭點應為：被吿架設系爭充電設備
    有無經過文成一方大廈區權會同意？原告請求被吿拆除系爭
    充電設備，並將牆面及天花板回復原狀，有無理由？茲逐一
    論述如下。
(一)按公寓大廈周圍上下、外牆面、樓頂平臺及不屬專有部分之
    防空避難設備，其變更構造、顏色、設置廣告物、鐵鋁窗或
    其他類似之行為，除應依法令規定辦理外，該公寓大廈規約
    另有規定或區分所有權人會議已有決議，經向直轄市、縣（
    市）主管機關完成報備有案者，應受該規約或區權會決議之
    限制。住戶違反第1項規定，管理負責人或管理委員會應予
    制止，經制止而不遵從者，應報請主管機關依第49條第1項
    規定處理，該住戶並應於1個月內回復原狀。屆期未回復原
    狀者，得由管理負責人或管理委員會回復原狀，其費用由該
    住戶負擔，公寓大廈管理條例第6條第1項第4款、第8條第1
    項、第3項分別定有明文。又依據文成一方大廈管理規約之
    內容，文成一方大廈就不屬專有部分之防空避難設備之「共
    用事項」如有變更構造、顏色、設置廣告物、鐵鋁窗或其他
    類似之行為應如何決議，並未於管理規約內明文加以約定，
    則依上開條文規定，此種行為應經文成一方大廈區權會決議
    通過，始符合法令。參酌文成一方大廈管理規約第7條第2項
    第7款所載，此種行為應有其區分所有權人過半數及其區分
    所有權比例過半數出席，出席人數過半數及其區分所有權比
    例占出席人數區分所有權合計過半數同意行之（見本院卷第
    38頁）。
(二)查本件被告架設系爭充電設備之位置在文成一方大廈地下一
    樓之牆面及天花板，有現場照片為證（見南司簡調卷第17頁
    ），55號車位固為被吿約定專有部分，然文成一方大廈地下
    1樓牆面及天花板則屬地下室防空避難設備之共用部分範圍
    ，系爭充電設備架設於上開牆面及天花板之安裝行為，因安
    裝工法需穿鑿或破壞部分牆面及天花板結構始能固定於上，
    核屬變更共有部分結構或相類似之行為，依照前開法條規定
    及文成一方大廈管理規約之約定，自應經區權會決議同意，
    始得為之。
(三)被吿架設系爭充電設備，並未經過文成一方大廈區權會決議
    同意：
　1.依文成一方大廈109年3月29日區權會會議紀錄記載：「地下
    室裝置電動汽車快充設備事宜討論決議：住戶投票表決同意
    可設置電動車充電站，但尚需經台電等相關單位評估可設置
    數量後，經抽籤決定安裝的權利」等語（見本院卷第57頁）
    ，可見當時區權人雖同意設置電動車充電站，然尚經過評估
    確認可設置數量後，才能經由抽籤決定何位區權人取得充電
    設備之合法安裝權，並非同意被吿可直接於55號車位後牆及
    天花板安裝系爭充電設備。
　2.況觀文成一方大廈109年4月12日區權會會議紀錄所載，台電
    公司及機電顧問於109年4月6日到場檢查相關設備，評估大
    樓用電安全後，無法判斷可安裝充電站數量，故而該次區權
    會決議在文成一方大廈未制訂電動汽車充電站安裝細則及分
    配管理辦法尚未明訂前不同意住戶申請安裝（見本院卷第61
    -63頁），堪認文成一方大廈在已經明確於未制訂電動汽車
    充電站安裝細則及分配管理辦法之情形下，否決住戶得申請
    安裝充電設備，是被吿辯稱文成一方大廈區權會已經決議通
    過其得安裝系爭充電設備等語，顯屬無據。
　3.此外，被吿並未提出其他證據證明文成一方大廈區權會已經
    決議通過其得安裝系爭充電設備，綜上，原告主張被告未經
    文成一方大廈區權會決議同意，即自行裝接系爭充電設備，
    洵屬有據。
(四)被告未經文成一方大廈區分所有權人會議之同意，即自行裝
    接系爭充電設備，業經認定如前，又被告經原告寄發存證信
    函制止其安裝系爭充電設備之行為，被吿迄未回復原狀，有
    原告提出之存證信函及現場照片可參（見南司簡調卷第13-1
    7頁），則原告依公寓大廈管理條例第6條、第8條及文成一
    方大廈住戶規約第7條第2項第7款之約定，請求被告將55號
    車位後牆及天花板之系爭充電設備拆除，並將該部分樓地板
    及牆面回復原狀，即屬可採。
四、綜上所述，原告依公寓大廈管理條例及民法第767條之規定
    ，請求被告將55號車位後牆及天花板之系爭充電設備拆除，
    並將該部分樓地板及牆面回復原狀，為有理由，應予准許。
五、本件為判決基礎之事證已臻明確，兩造其餘攻擊、防禦方法
    及所提之證據，經本院審酌後，認與判決之結果不生影響，
    爰不一一論列，併此敘明。
六、訴訟費用負擔依據：民事訴訟法第78條。
中　　華　　民　　國　　111 　年　　7 　　月　　4 　　日
                  臺灣臺南地方法院臺南簡易庭
                                  法  官  許育菱
以上正本證明與原本無異。
如不服本判決，應於送達後20日內，向本院提出上訴狀並表明上
訴理由，如於本判決宣示後送達前提起上訴者，應於判決送達後
20日內補提上訴理由書（須附繕本）。
如委任律師提起上訴者，應一併繳納上訴審裁判費。
中　　華　　民　　國　　111 　年　　7 　　月　　5 　　日
                                  書記官  顏珊姍